臺灣高雄地方法院刑事判決　　　　　　　　　　　　九十一年度易字第三二九五號
　　公　訴　人　臺灣高雄地方法院檢察署檢察官
　　被　　　告　甲○○
右列被告因違反毒品危害防制條例案件，經檢察官聲請簡易判決處刑（九十一年度觀
執緝字第二五九號、毒偵緝字第三０四號），經本院高雄簡易庭認不宜以簡易判決處
刑（九十一年簡字第四八０號），移由本院刑事庭依普通程序審理，本院判決如左：
    主  文
甲○○無罪。
    理  由
一、公訴意旨略以：被告甲○○前因施用第二級毒品案件，經依台灣高雄地方法院裁
    定送觀察、勒戒後，認無繼續施用毒品之傾向，由台灣高雄地方法院檢察署檢察
    官，以八十九年度毒偵字第五○二○號不起訴處分確定。詎甲○○仍不知悔改，
    ，於前開不起訴處分確定五年內，又基於施用毒品之犯意，於民國（下同）九十
    一年二月一日十五時許起回溯二十四小時內之某時，在某不詳地點，施用第二級
    毒品甲基安非他命一次，嗣為警於同日十二時五十分許，在高雄縣橋頭鄉○○村
    ○○路六十九號查獲，並扣得安非他命殘渣袋一個。經台灣高雄地方法院以九十
    一年度毒聲字第一八九○號裁定，送高雄看守所附設勒戒處所觀察、勒戒後，有
    繼續施用毒品之傾向。因認被告涉有毒品危害防制條例第十條第二項施用第二級
    毒品罪嫌。
二、按犯罪事實應依證據認定之，無證據不得推定其犯罪事實；又不能證明被告犯罪
    者，應諭知無罪之判決，刑事訴訟法第一百五十四條及第三百零一條第一項分別
    定有明文。又按刑事訴訟法上所謂認定犯罪事實之證據，係指足以認定被告確有
    犯罪行為之積極證據而言，如未能發現相當證據或證據不足以證明，自不能以推
    測或擬制之方法，以為裁判基礎，最高法院二十九年上字第三一五號及四十年
    台上字第八十六號分別著有判例可資參照。復按刑事訴訟上證明之資料，無論其
    為直接或間接證據，均須達於通常一般之人均不致有所懷疑，而得確信其為真實
    之程度，始得據為有罪之認定，若其關於被告是否犯罪之證明未能達此程度，而
    有合理懷疑之存在，致使無從形成有罪之確信，根據「罪證有疑，利於被告」之
    證據法則，即不得遽為不利被告之認定，亦有最高法院七十六年度臺上字第四九
    八六號判例可資參照。
三、本件公訴人認被告涉有毒品危害防制條例第十條第二項施用第二級毒品安非他命
    罪嫌，無非以被告於九十年二月一日十五時許經警查獲後，採其尿液送請高雄縣
    政府衛生局檢驗結果，檢出甲基安非他命陽性反應，有該局九十一年二月二十二
    日出具之煙毒尿液檢驗成績書一紙在卷及扣案之安非他命殘渣袋一個可證，並被
    告前因施用第二級毒品案件，經依台灣高雄地方法院裁定送觀察、勒戒後，認無
    繼續施用毒品之傾向，由台灣高雄地方法院檢察署檢察官，以八十九年度毒偵字
    第五○二○號不起訴處分確定。詎被告於前開不起訴處分確定五年內復犯本案之
    罪，經觀察、勒戒後，認有繼續施用毒品之傾向，亦有臺灣高雄看守所九十一年
    七月八日高所坤戒勒字第一二七五號函送之證明書各一份附卷可參，為其依據。
    惟查，訊之被告矢口否認有於右開時地施用第二級毒品安非他命之犯行，辯稱：
    伊於九十年二月一日十五時許回溯二十四小時內之某時並無施用安非他命，至扣
    案安非他命殘渣袋一個係其兄所有等語（見警訊筆錄及本院九十一年十月三十日
    、十一月二十一日審判筆錄）。
四、經查，本院依職權將被告於九十年二月一日十五時許經警查獲所採其尿液送請高
    雄醫學大學附設中和紀念醫院檢驗結果，呈安非他命及甲基安非他命陰性反應，
    有該醫院濫用藥物尿液檢驗報告一紙在本院卷可稽；又該醫院係以ＥＩＡ（酵素
    免疫分析法）及ＧＣ／ＭＳ方法（即氣相層析質譜儀分析法）檢驗，而ＧＣ／Ｍ
    Ｓ方法係以氣相層析質譜儀作藥物及其代謝物之定性及定量分析，幾乎不會有偽
    陽性反應產生，此已為藥物學界之通論，並經行政院退除役官兵輔導委員會所屬
    之榮民總醫院台北分院以八三北總字第三０五九號函示在案；而警員於九十年二
    月一日十五時許查獲被告後，採其尿液送請高雄縣政府衛生局檢驗結果，雖檢出
    甲基安非他命陽性反應，有該局九十一年二月二十二日尿液檢驗成績書一紙附於
    偵查卷可稽，惟該檢驗方法係以免疫學分析法及ＴＡＸＩ-ＬＡＢ（毒物色層分
    析法）方法檢驗，該二種檢驗方法在藥物學界中存有偽陽性即誤驗之可能，其準
    確性自不如ＧＣ／ＭＳ方法（即氣相層析質譜儀分析法），自應以ＧＣ／ＭＳ方
    法（即氣相層析質譜儀分析法）之檢驗結果為最妥適之認定。基此，依高雄醫學
    大學附設中和紀念醫院檢驗結果，被告並無施用安非他命之反應，是被告所辯其
    於九十年二月一日十五時許回溯二十四小時內之某時並無施用安非他命，至扣案
    安非他命殘渣袋一個係其兄所有等語，尚堪採信。綜上，本案被告既否認於九十
    年二月一日十五時許回溯二十四小時內之某時有何施用安非他命犯行，並經本院
    調查結果，本案被告犯罪之直接或間接證據，尚未達於通常一般之人均不致有所
    懷疑，而得確信其為真實之程度，依「罪證有疑，利於被告」之證據法則，即不
    得遽為不利被告之認定。此外，復查無其他積極證據足資證明被告有公訴人所指
    之犯行，揆諸首揭判例意旨，即不能證明被告犯罪，自應為無罪之諭知。
五、至臺灣高雄地方法院檢察署檢察官移送併辦被告涉犯毒品危害防制條例部分（九
    十一年度偵字五一二八號），因本件公訴人起訴部分既經本院為無罪之諭知，則
    與移送併辦部分自無連續犯之裁判上一罪關係，非起訴效力所及，本院自無從加
    以審判，此部分應退回由檢察官另為適法處理，附此敘明。
據上論斷，應依刑事訴訟法第三百零一條第一項前段，判決如主文。
中      華      民      國    九十一    年     十一     月    二十九    日
                                  臺灣高雄地方法院刑事第一庭
                                      法  官    官信成
右正本證明與原本無異。
如不服本判決，應於判決送達後十日內，向本院提出上訴狀。
                                      書記官    黃意雯
中      華      民      國    九十一    年     十一     月    二十九    日
